---
title: "Práctica D MLM"
subtitle: "Ajuste"
author: "Juan Carlos Castillo"
output:
  html_document:
    theme: flatly
    highlight: tango
    toc: true
    toc_float: true
    toc_depth: 2
    number_sections: true
---

```{r setup, include=FALSE}
knitr::opts_chunk$set(echo = TRUE, cache = T)
```

# Cargar / instalar librerías

```{r message=FALSE, warning=FALSE}
pacman::p_load(lme4,foreign,stargazer, psych,texreg,
               xtable,dplyr,sjPlot,nlme, lsmeans,
               lmerTest, effects, TMB,corrplot, kableExtra )

```

#  Leer datos base High School and Beyond (HSB)

```{r results='hide'}
mlm = read.dta("http://www.stata-press.com/data/mlmus3/hsb.dta")
dim(mlm) # dimensiones base filas / columnas
names(mlm)
#agregar datos para ejercicios:
agg_mlm = mlm %>% group_by(schoolid) %>% summarise_all(funs(mean))



```


# Modelos

```{r}
results_0 = lmer(mathach ~ 1 + (1 | schoolid), data = mlm)
results_1 = lmer(mathach ~ 1 + minority + ses + (1 | schoolid), data = mlm)
results_2 = lmer(mathach ~ 1 + mnses  + sector + (1 | schoolid), data = mlm)
results_3 = lmer(mathach ~ 1 + minority + ses + mnses  + sector + (1 | schoolid), data = mlm)
results_4 = lmer(mathach ~ 1 + ses + mnses  + sector + (1 + ses | schoolid), data = mlm)
results_5 = lmer(mathach ~ 1 + ses + ses*sector + (1 + ses | schoolid), data = mlm)

str(mlm$sector) # el gr?fico de interacci?n funciona con la variable estimada como factor

mlm$sector=as.factor(mlm$sector)
results_5 = lmer(mathach ~ 1 + ses + ses*sector + (1 + ses | schoolid), data = mlm)
```

$mathach= \gamma_{00}(intercepto)+\gamma_{10}ses_{ij}+\gamma_{01}sector_j+\gamma_{11}ses_{ij} *sector{j}+\mu_{0j}(intercepto)+\mu_{1j}ses_{ij}+ r_{ij}$


# Análisis de ajuste de modelos

## Cálculo R2 B&R 

Extraer componentes de la varianza para cálculo de R2

```{r results='hide'}
varcomp_0=as.data.frame(VarCorr(results_0))
tau00_0=varcomp_0[1,4]
sigma2_0=varcomp_0[2,4]

varcomp_1=as.data.frame(VarCorr(results_1))
tau00_1=varcomp_1[1,4]
sigma2_1=varcomp_1[2,4]

varcomp_2=as.data.frame(VarCorr(results_2))
tau00_2=varcomp_2[1,4]
sigma2_2=varcomp_2[2,4]
```

Cálculo

```{r results='hide'}
# Modelo 1 (predictores individuales)

R2_1_L1=(sigma2_0-sigma2_1)/sigma2_0
R2_1_L1

# Modelo 2 (predictores grupales)
R2_2_L1=(sigma2_0-sigma2_2)/sigma2_0
R2_2_L1
R2_2_L1=(tau00_0-tau00_2)/tau00_0
R2_2_L1

# ICC (para comparación)
ICC_0=tau00_0/(tau00_0+sigma2_0)
ICC_0

```


##  Test de devianza (deviance)

Deviance modelo simple sin multilevel (para contraste con nulo y obtener significación de intercepto aleatorio por contraste)

Deviance modelo 1
```{r results='hide'}
results_0ml = lmer(mathach ~ 1 + (1 | schoolid), data = mlm, REML=FALSE)
results_1ml = lmer(mathach ~ 1 + minority + ses + (1 | schoolid), data = mlm, REML=FALSE)
results_1ml # deviance=46443.64
```

Cálculo deviance test (anidado-mayor)

```{r warning=FALSE}
47115.8-46443.64 #= 672.16, 2 DF (2 parametros adicionales)

qchisq(.95, df=2) # 5.99 valor cr?tico chi2 para 2 df, menor que deviance, por lo tanto la diferencia entre los modelos es distinta de 0.
```

De manera directa...

```{r}
anova(results_0ml,results_1ml)
```


Para contraste modelo con y sin intercepto aleatorio (i.e. ajuste del nulo)

```{r}
interceptOnly <-gls(mathach ~ 1, data = mlm, method = "ML")
summary(interceptOnly)
results_0ml2 = lme(mathach ~ 1, data = mlm, random=~ 1 | schoolid, method="ML") # porque anova no funciona con objeto lmer ...
anova(interceptOnly,results_0ml2)
```


Contraste modelo con y sin pendiente aleatoria
```{r}
anova(results_1,results_3)
```

# Exploración de datos, descriptivos y reporte

## Descriptivos básicos

```{r results='hide', warning=FALSE, }

hist(mlm$mathach, prob=TRUE)
curve(dnorm(x, mean=mean(mlm$mathach), sd=sd(mlm$mathach)), add=TRUE)
describe(mlm)

# Summary table multilevel variables L1
summary(mlm)
#mlm$_merge=NULL # drop merge variable


```


```{r results='asis'}

stargazer(mlm,title="Estadísticos descriptivos", type = "html") # tabla exportable a latex

# Para seleccionar algunas variables:
names(mlm)
mlm_sub=mlm[c("schoolid", "size", "sector")]
names(mlm_sub)
```


Correlaciones
```{r}
mlmL1 = mlm %>% select(minority:mathach)
sjt.corr(mlmL1, triangle = "lower")

# Plot
M=cor(mlmL1)
corrplot(M, type="lower",
order="AOE", cl.pos="b", tl.pos="d") #agrega nombres en diag.

```


## Reporte de modelo

```{r results='asis'}

htmlreg(l = results_1, type = "html", doctype = FALSE)
htmlreg(l = list(results_0, results_1,results_2),dcolumn = TRUE , type = "html", doctype = FALSE)

```








